【裁判字號】    96,重上更(六),108
【裁判日期】    970429
【裁判案由】    背信
【裁判全文】
臺灣高等法院刑事判決           96年度重上更(六)字第108號
上  訴  人  臺灣板橋地方法院檢察署檢察官
被      告  乙○○
選任辯護人  田  松  律師
被      告  丁○○
            戊○○
            庚○○（原名賴盛隆）
上列上訴人因被告等背信等案件，不服臺灣板橋地方法院84年度
訴字第1416號，中華民國84年12月22日第一審判決（起訴案號：
臺灣板橋地方法院檢察署83年度偵續（三）字第48號），提起上
訴，判決後，經最高法院第六次發回更審，本院判決如下：
    主  文
上訴駁回。
    理  由
一、公訴意旨略以：（一）、被告乙○○於民國69年5 月20日在
    台北縣泰山鄉○○路○ 段64號，與告訴人丙○○、己○○、
    張根藤等訂立合夥興建房屋契約共同承受案外人陳宗禮於68
    年10月18日與被告陳炳思、丁○○及陳錄煌（已死亡）之父
    陳井、陳德隆（已死亡，並經不受理判決確定）等人就彼等
    所有坐落台北縣三峽鎮○○段○○段第199、204、208、46、
    45 之1、31、3 4之2、71之2等號土地，面積共約15,000 坪
    ；與洪順天（業已死亡，並經不起訴處分確定）就其所有坐
    落同小段第 45、45之1、32、33、37、38、39、40、42、40
    之1等號土地，面積共約3,300坪；及與被告戊○○就其所有
    坐落同小段第 70、37之1、68、69、71之1、45之3、43、40
    、40 之3 等號土地，面積共約2,400坪所簽訂之合建契約中
    建方之權利義務，並給付陳宗禮新台幣 (下同）429 萬元以
    為對價，且依約完成中央大社區第一期房屋興建而交屋。（
    二）、另為開發第二期建屋工程約20,750坪之基地，更於70
    年間委由被告乙○○為起造人取得台北縣政府建設局柒拾雜
    字第015號及柒拾使雜字第006號雜項執照，斥資從事整地開
    發及施作多項工程。嗣因合建土地經台北縣政府於70年2 月
    14日公告編定為山坡地保育區，暫不編定用途而禁建。被告
    乙○○並將合夥之持股中4 股轉讓與告訴人陳文俊、林鄭江
    蓮、甲○○，僅餘0.4 股。（三）、嗣台北縣政府於78年12
    月23日准將上開土地登記為山坡地保育區丙種建築用地，被
    告乙○○乃於同年月26日檢附土地使用權同意書通知地主陳
    炳思、被告戊○○等人蓋章同意使用。詎陳炳思、陳錄煌（
    已死亡）、陳德隆、丁○○、戊○○、洪順天等人見禁建解
    除且土地價值高漲，原合建可得利益，已無法滿足，乃拒絕
    同意及提出辦理建造執照申請所需之文件。乙○○乃向陳炳
    思、陳錄煌、陳德隆、丁○○、戊○○及洪順天等人訴請履
    行合建契約，是乙○○主觀上已明知上開合夥關係仍然存在
    而受任處理合夥事業之土地開發等事宜，且認為地主陳炳思
    等人應按合建契約履行，竟意圖為自己及陳炳思、陳錄煌、
    丁○○、陳德隆、戊○○、洪順天等人不法之利益與損害其
    他合夥人即告訴人等之利益，撤回起訴且串同土地代書即被
    告庚○○（原名賴盛隆，自69年5 月20日起即受丙○○等之
    委任處理其與陳炳思等地主間之合建契約相關事宜，並代為
    保管一切文件）及整地開發承包者之一王居仁（已死亡），
    由庚○○、王居仁另媒介他人向陳炳思等地主購買上開土地
    而過戶與他人，使合建契約無法履行，並將整地開發雜項執
    照上之開發權讓渡與他人。庚○○、王居仁均明知有上開合
    夥關係存在及合建契約履行之爭議存在，竟與乙○○基於犯
    意之聯絡，媒介傅家增﹑林清榮（業經不起訴處分）向陳炳
    思、陳錄煌、丁○○、陳德隆、戊○○購買合建標的之土地
    。地主陳炳思等5 人均明知上情，亦意圖為自己及乙○○不
    法之利益與損害告訴人丙○○等之利益，而允諾出售土地，
    乃安排由乙○○為買受人佯與陳炳思等於80年8 月間簽訂土
    地買賣契約，將系爭土地過戶與乙○○，再由乙○○將土地
    過戶與傅家增、林清榮指定之彼等共同投資人即陳英桃、陳
    正宗（傅家增內弟）、林敏煌（林清榮侄子）（以上3 人均
    業經不起訴處分確定），而由傅家增等直接簽發支票給付土
    地價款與地主陳炳思等。乙○○則將合建之權利連同整地開
    發之雜項執照轉讓與買主即傅家增等人，使其本人及地主陳
    炳思等人獲取鉅額不法利益，並損害其他合夥人即告訴人等
    之利益，因認被告乙○○、丁○○、戊○○、庚○○等共同
    涉有刑法第342條第1項之背信罪嫌。
二、按犯罪事實應依證據認定之，無證據不得認定犯罪事實；檢
    察官就被告犯罪事實，應負舉證責任，並指出證明之方法；
    又不能證明被告犯罪者，應諭知無罪之判決，刑事訴訟法第
    154條第2項、第161條第1項、第301條第1項分別定有明文。
    次按犯罪事實之認定，應憑真實之證據，倘證據是否真實尚
    欠明確，自難以擬制推測之方法，為其判斷之基礎，最高法
    院著有53年臺上字第656 號判例可循。且刑事訴訟上證明之
    資料，無論其為直接或間接證據，均須達於通常一般之人均
    不致有所懷疑，而得確信其為真實之程度，始得據為有罪之
    認定，若其關於被告是否犯罪之證明未能達此程度，而有合
    理懷疑之存在，致使無從形成有罪之確信，根據「罪證有疑
    ，利於被告」之證據法則，即不得遽為不利被告之認定，亦
    有最高法院76年度臺上字第4986號判例可資參照。又按刑法
    第342條第1項之背信罪，係以行為人為他人處理事務，意圖
    為自己或第三人不法之利益，或損害本人之利益，而為違背
    任務之行為，致生損害於本人之財產或其他任何利益為構成
    要件。
三、公訴人認為被告乙○○、丁○○、戊○○、庚○○等共同涉
    有背信罪嫌，無非係以：（一）、告訴人丙○○等之指訴，
    且有合夥契約、合建契約、買賣契約、民事判決、雜項執照
    及土地登記簿謄本等影本為證。（二）、按合夥解散後其清
    算由合夥人全體或由其所選任之清算人為之。合夥財產應先
    清償合夥之債務，返還出資及分配賸餘財產。且於清算之目
    的範圍內，合夥視為不解散，須至清算終結後，合夥始真正
    歸於消滅（民法第694條第1項、第697條第1項、第699 條，
    最高法院18年上字第2536號判決參照），本件被告乙○○與
    告訴人間之合夥契約是否因禁建而目的事業無法達成而合於
    法定解散之原因，雙方本有爭執，惟依上開條文及判決意旨
    觀之，既未經清算終結，則合夥之契約顯未消滅。被告乙○○既仍請求地主履行合約並提起訴訟，則其主觀上亦明知合
    夥契約未消滅，且認為地主應依合建契約履行，其仍係受合
    夥人之委任而處理事務，至為明顯。被告庚○○既係合夥所
    任之土地代書，辦理合建土地及其他代書事務多年，亦明知
    有合建及合夥之情形存在。地主陳炳思等人既與被告乙○○
    纏訟數年，且被告乙○○與其合夥人在系爭土地上建築1 期
    房屋後，又申領得雜項執照，持續整地開發，被告乙○○並
    已負債累累，並無資力購買土地，實際買主應係簽發支票之
    傅家增等人。彼等均明知被告乙○○之行為已違背其任務且
    均已生損害其合夥人之利益，竟仍虛立買賣契約將土地過戶
    與被告乙○○，再輾轉過戶與陳英桃、陳正宗、林敏煌等人
    ，被告等所辯為卸責之詞，無足採信，犯嫌堪以認定等為論
    據。
四、訊據被告乙○○、丁○○、戊○○、庚○○等，均堅詞否認
    有何背信犯行。（一）被告乙○○辯稱：(1)、伊起初係以個
    人名義單獨承受陳宗禮與上開土地地主陳炳思等人間合建契
    約之權利，嗣後其與告訴人等人有合夥關係，地主並不知悉
    。伊交給陳宗禮的4 百多萬元都是伊自己的錢，沒有告訴人
    的錢。嗣伊去申請雜項執照，是伊自己以伊自己名義申請，
    並非受告訴人委託；即台北縣政府建設局柒拾雜字第015 號
    及柒拾使雜字第006 號雜項執照那都是伊自己的意思，用自
    己的名義去申請的，不是受告訴人委託申請的，伊以前也沒
    有說是受告訴人委託去申請的，後來土地變成山坡地，伊有
    點困難，所以就處分掉伊的持份。嗣土地變成丙種建地，伊
    有對地主提起訴訟，法院判決敗訴，被告庚○○跟伊說土地
    有人要買可以當介紹人，伊跟被告庚○○說地主勝訴，伊無
    權利，所以要被告庚○○與地主去談。(2)、又伊與告訴人等
    合夥興建之第一批建物於70年間完工後，已於73、4 年間出
    售並按各合夥人出資比例分配完畢，其間合建土地因於70年
    間，經政府編列公告為山坡地不得建屋，致未繼續興建，嗣
    78年禁建解除，伊通知地主繼續合建未果，乃與地主進行民
    事訴訟，經法院認定其與地主間之合建契約已消滅，是伊與
    告訴人等間之合夥契約亦因目的事業無法達成而當然解散，
    伊已不可能再繼續為告訴人等對地主主張合建契約之權利。
    (3)、嗣伊與地主間之訴訟、和解及出售土地均屬伊個人行為
    ，與告訴人等無涉，亦無背信可言等語；（二）、被告丁○○、戊○○均辯稱：渠等係與被告乙○○合建，雜項執照之
    名義人亦係被告乙○○，渠從不知被告乙○○與告訴人等合
    夥一事，與告訴人沒有契約關係，渠等與被告乙○○解除契
    約後，始出賣合建土地，應不生背信之問題等語；（三）、
    被告庚○○辯稱：伊係受委託處理事務，一切均經被告乙○○指示，伊與告訴人等間並無契約關係，陳宗禮只有與被告
    乙○○簽約，上面沒有告訴人丙○○的簽名，告訴人他們也
    沒有在場，且伊只有當土地介紹人而已，雜項執照是被告乙○○的名義，所以過戶需要經過被告乙○○的同意，但過戶
    不是伊辦的，是買方的代書去辦的，告訴人明知被告乙○○
    的持分剩下一點點，為什麼當時被告乙○○與地主訴訟時，
    他們不去變更雜項執照名義等語。
    經查：
（一）上開坐落台北縣三峽鎮○○段○○段第199、204、208、46
      、45之1、31、34之2、71之2 等號土地，原係由案外人陳
      宗禮於68年10月18日與地主陳炳思等人簽訂合建契約，嗣
      於69年4月7日契約當事人之一方陳宗禮，經他方地主之同
      意，與被告乙○○訂約，由被告乙○○概括承受陳宗禮上
      開合建契約所生之權利義務乙節，業據被告乙○○、地主
      陳錄煌、丁○○、陳德隆等人供承在卷（見偵續字第 145
      號卷第56頁），並有土地合建房屋契約書、同意拋棄建築
      書等影本在卷可稽（見偵字第5917號卷第8 至22頁）。足
      見，本件合建契約之主體係存在於被告乙○○與地主陳炳
      思等人間。雖告訴人指述，其等與被告乙○○係共同承受
      上開合建契約之權利義務，並提出合夥興建房屋契約書為
      證云云。惟查，該合建契約係由當事人之一方陳宗禮，經
      他方地主陳炳思等人之同意，單獨讓與依該合建契約所生
      之權利義務予被告乙○○一人，是該合建契約僅存在於地
      主陳炳思等人與被告乙○○之間，告訴人丙○○等人既非
      合建契約之主體，自不得向地主陳炳思等人主張依該合建
      契約所生之權利。而被告乙○○雖於69年5 月20日與告訴
      人丙○○等人簽定合夥興建房屋契約書，以在上開土地上
      興建房屋為其目的事業，有合夥興建房屋契約書影本在卷
      足憑（見偵字第5917號卷第7 頁）。然依債之效力相對性
      原則，此合夥興建房屋契約既僅存在於告訴人與被告乙○○間，告訴人丙○○等人自不得向被告乙○○以外之第三
      人主張依合夥興建房屋契約所生之權利。是告訴人上開指
      訴，尚非的論。另該「土地合建房屋契約書」（見偵字第
      5917號卷第11、15頁、第18頁反面）上固有「立約人丙○○重新路3 段63號」、「乙○○」之字樣及「丙○○」、
      「乙○○」之印文，然該契約內容僅記載「建主陳宗禮（
      以下簡稱乙方）…」，並無「丙○○」、「乙○○」之記
      載，已與契約書之文意不符，且上開字樣及印文所簽註之
      處亦與立約人簽名蓋章之位置不合，顯係事後所加註及加
      印；茍若「丙○○」、「乙○○」為原土地合建房屋契約
      書之立約人，嗣69年4月7日，被告乙○○自無單獨再與陳
      宗禮立約承受前開「土地合建房屋契約書」全部權利之必
      要。益證本件合建契約之主體係存在於被告乙○○與地主
      陳炳思等人間。另卷附陳宗禮書立之切結書雖有丙○○之
      名（見同偵卷第23頁），然其僅就道路通行權移轉而為約
      定，尚難據此認定告訴人丙○○係本件合建契約之主體。
（二）前開合建土地於70年2 月14日經台北縣政府變更為山坡地
      保育區未編定用途之土地，同年3 月18日經內政部公告，
      致無法繼續建築房屋，此係因不可歸責於雙方當事人之事
      由，致不能給付，依民法第225條第1項及第266 條第1 項
      規定，被告乙○○與被告陳炳思等地主兩造間均免為給付
      及對待給付義務，兩造間之合建契約關係，應因而歸於消
      滅。雖原合建土地嗣於78年12月23日經政府編列為丙種建
      築用地而得興建房屋，然合建契約既已消滅於前，被告乙○○自不能再本於已消滅之原合建契約請求地主陳炳思等
      履行，此於被告乙○○訴請地主陳炳思等履行合建契約之
      民事訴訟事件中，最高法院80年度台上字第743 號及本院
      80年度重上更（一）第39號民事判決亦採相同見解，此有
      該二份判決附卷可參（見偵字第5717號卷第172至第178頁
      ）。
（三）告訴人丙○○等人於本院前審雖狀稱：「乙○○向有關機
      關申請變更系爭土地為丙種建築用地時，必須使用地主提
      供之土地所有權狀、印鑑證明、印鑑章及其他書面資料，
      足見建方與地主間之合建契約並未消滅，告訴人等與乙○○間之合夥關係亦尚存在」等情（見本院重上更三卷第12
      3至124頁）。而被告乙○○雖於偵查中亦供稱：「該其餘
      土地是遭禁建，但大家同意，待解除禁建後變更（地目）
      通過後，我們願意繼續興建（房屋），後來解禁，我又去
      申請山坡地變更為丙種建築用地，找他們（指告訴人等）
      時，他們說景氣不好都不願意，但地主一直催促我」等語
      （見偵續字第145號卷第36 頁反面）。經查：被告乙○○
      與告訴人丙○○等間，於69 年5月20日簽定之合夥興建房
      屋契約，係以在上開土地上興建房屋為其目的事業，已如
      前述。而上開土地於70 年3月18日雖經政府列為山坡地保
      育區而禁建。然被告乙○○供稱：「該其餘土地是遭禁建
      ，但大家同意，待解除禁建後變更（地目）通過後，我們
      願意繼續興建（房屋），…」（見偵續字第145 號卷第36
      頁反面）；告訴人等亦預期禁建解除後續行建築（見告訴
      狀，偵字第5917號卷第2 頁），是合夥契約之當事人主觀
      上均預期待本件合建土地解除禁建或變更地目後，有繼續
      合建之意。復參酌證人即合夥會計張玉杏於本院前審證稱
      ：「是合夥事業之會計，我69年去，73年底離開。我任內
      並沒有發生糾紛，離開前雙方還是合夥」（見上更二卷一
      第139、140頁），及由告訴人提出存卷之現金支出傳票、
      請款單、支出紀錄本及75年帳目報表等影本（見偵字第82
      99號卷第13至25頁，原審卷第146至161頁），發現被告乙○○、員工李滿珠於75年間仍繼續向合夥事業支領薪資，
      其上並有經營合夥事業一般性之水電費、電話費等支出紀
      錄，顯見被告乙○○與告訴人等之合夥事業客觀上仍有繼
      續經營之事實，其等合夥事業自無民法第692條第3款「合
      夥之目的事業已完成或不能完成而解散」之情事，被告乙○○與告訴人丙○○等人間之合夥契約應仍有效存在，固
      無疑義。然被告乙○○雖單方面認合建契約仍屬有效存在
      ，但質之被告丁○○等地主均堅詞否認於原訂合建契約因
      禁建致給付不能後，有期待本件合建土地待解除禁建或變
      更地目後，願意繼續合建之意思，更無與被告乙○○成立
      合建之新契約（見偵續字第145號卷第56 頁）。又被告乙○○固於78年間向主管機關申請核准合建土地變更編定為
      丙種建築用地，此有台北縣政府90年4月4日90北府地用字
      第121930號函附之台北縣樹林地政事務所78北縣樹地三字
      第7652號函影本、台北縣政府78北府地四字第361023號函
      影本、臺灣省政府地政處78 年11月14日78地4字第171867
      號函影本在卷可稽（見本院上更二卷一第145至161頁），
      惟被告乙○○申請土地變更案件所附之書面文件為何，經
      本院函詢結果，並未包括土地所有權人之土地所有權狀、
      印鑑證明、印鑑章等資料，此有內政部96 年11月1日內授
      中辦地字第0960053280 號函1份在卷可稽（見本院卷第74
      至150 頁），是告訴人上開指訴，顯有誤會。雖上開申請
      文件內含地主之同意書（見本院卷第90至99頁），惟上開
      地主出具之同意書，僅能證明地主陳炳思等人同意委由被
      告乙○○向臺北縣政府申請辦理土地變更事宜，地主既非
      同意被告乙○○得使用土地並據以辦理建築執照之申請，
      以供合建之用，是無法單以此推認地主有繼續合建之意或
      與被告乙○○成立新的合建契約之意。矧茍若地主真有此
      意，後來被告乙○○何須再以訴請求地主陳炳思等人就系
      爭土地同意其使用，並交付土地使用同意書及戶籍登記簿
      謄本之主張。益證被告乙○○與地主陳炳思等人並無待解
      禁後再行合建之約定，或成立新合建契約之合意。自不能
      以被告乙○○單方面認知及陳述，遽認原合建契約仍屬有
      效存在，或被告乙○○與地主等人有成立合建新契約之合
      意。
（四）又被告乙○○就上開合建土地於78年間向主管機關申請核
      准變更編定為丙種建築用地，該合建土地嗣於78年12月23
      日經政府編列為丙種建築用地而得興建房屋，被告乙○○
      因單方面認為本件合建契約仍有效存在，而於78年以訴請
      求地主陳炳思等人履行合建契約，此有最高法院80年度台
      上字第743 號及本院80年度重上更（一）第39號民事判決
      二份在卷可參。對於被告乙○○以訴請求地主陳炳思等人
      履行本件合建契約乙節，告訴人雖否認知情。惟被告乙○○於偵查初時即供稱：「地主不願讓我們合夥繼續蓋屋，
      我有請求其他合夥人同意對地主們提起民事訴訟，但其他
      合夥人不同意」（見偵字第5917號卷第140 頁）；核與證
      人王居仁於偵查中供稱：「在申請丙種雜項使用執照時，
      有一次與乙○○、丙○○、己○○夫婦、陳文俊等人在山
      海關餐廳吃飯時，我說契約太久了，地主不同意用原來的
      合建條件合建。而打算要與地主打官司及申請變更丙種建
      築用地，丙○○與己○○說土地賣給嘉美公司與他們沒有
      關係」等語相合（見偵續字第145 號卷第59頁）。參以告
      訴人丙○○於本院前審稱：「（是否地主申請變更地目？
      ）不是，是我們申請的，本來是山坡地申請變更為農牧地
      」、「（何人去申請變更為丙種建築用地？）我們出錢叫
      乙○○與代書去申請的」（ 見上更二卷一第99、100頁 ）
      。茍告訴人丙○○上開所言為真，表示本件申請土地變更
      事宜係由告訴人丙○○等合夥人所主導並負責申請費用，
      則上開合建土地嗣經政府核准編定為丙種建築用地後，衡
      情告訴人等應積極與被告乙○○共同進行合夥興建房屋之
      事宜，嗣因地主認本件合建契約已消滅不存在，被告乙○○向地主陳炳思等人提起履行合建契約之民事訴訟，此關
      乎合夥興建房屋之進行，告訴人丙○○等人豈會漠不關心
      毫無所悉，實難令人置信。告訴人丙○○等人否認知情云
      云，核與事實不符，自無足採。被告乙○○上開所辯，應
      可採信。是以，被告乙○○在告知告訴人丙○○等人地主
      拒絕履約之情況，並請求告訴人等同意提起民事訴訟，告
      訴人等以「與其等無關」為由拒絕同意，被告乙○○因而
      認定告訴人丙○○等人不欲就本件合建土地續行合夥興建
      房屋之事宜，乃自行出資申請辦理土地變更事宜，並獨立
      提起民事訴訟請求地主陳炳思等人履行合建契約，自難認
      被告乙○○有何背信之故意。況本件履行合建契約之民事
      訴訟，歷時二年有餘，最高法院及本院均認定本件合建契
      約已消滅不存在，被告乙○○因結果對其不利，且訴訟花
      費不貲，經本院民事庭於80 年8月12日以80年重上更(一)字
      第39號判決駁回其請求後，被告乙○○始因係原雜項執照
      名義人，被動與地主陳炳思等重新訂約買賣土地，此前述
      民事判決觀之即明，並有契約書影本1紙為憑（見偵字第5
      917號卷第82至84 頁），益徵被告乙○○主觀上應無為自
      己不法利益及損害告訴人利益之意圖。告訴人等未提出任
      何證據以供調查，泛言該民事案件係乙○○與合建土地地
      主陳炳思等間串通所為之假訴訟，應無可採。
（五）另台北縣政府建設局柒拾雜字第015號及柒拾使雜字第006
      號雜項執照，係被告乙○○個人以起造人身分取得，有該
      執照影本2份在卷可憑（偵字第5917號卷第25、26頁），
      縱上開雜項執照與合夥事業具有一定之依存關係，承上所
      述，因被告乙○○已認定告訴人等不欲進行合夥興建房屋
      之事宜，故上開雜項執照既係其以個人身分取得，將之轉
      讓予傅家增等人，亦難認有何背信之故意。
（六）又證人傅家增於偵查中稱：「（土地向誰買的？）因為開
      發執照的起造人只有乙○○一人，地主卻有十多位，為了
      怕麻煩，才叫地主先過戶給乙○○一人，我再向乙○○訂
      約」（見偵字第8299號卷第74頁）；又被告庚○○於偵查
      中供稱：「簽土地買賣契約時，我確實在場，王居仁、陳
      正宗、陳錄煌、陳德隆、戊○○、陳炳思、傅家增等人在
      場，乙○○有在字據上簽收，但實際由傅家增開支票給地
      主。另外，地主為何要先過戶給乙○○，因為山坡地使用
      執照是乙○○的名字，如果地主要把土地賣給其他人，一
      定要乙○○蓋章才能出售，因為有這一層利害關係，所以
      地主才要把土地先過戶到乙○○名下」（見偵字第8299號
      卷第147 頁），足見被告乙○○已無資力購買土地，實際
      購買土地之人為傅家增等人，然傅家增等人欲向地主即被
      告丁○○等購買上開土地，目的在建築房屋，但該土地以
      前所申請之雜項執照乃被告乙○○名義，將來開發仍需利
      用上開雜項執照，故傅家增等人要求被告乙○○同意使用
      上開權利，因而先由被告乙○○與地主簽立買賣契約，再
      由被告乙○○轉而與傅家增等人簽立買賣契約，雙方契約
      即明訂買賣價款包括土地開發權及所有權，此有雙方所訂
      土地買賣契約書影本可憑（見偵字第8299號卷第122、123
      頁）；而被告乙○○乃以傅家增交付之票據直接持交地主
      陳炳思等人，土地之所有權則由地主陳炳思等人直接移轉
      登記予傅家增之合夥人陳英桃等人，並非過戶與被告乙○○再過戶予陳英桃等人，亦有土地登記謄本在卷可查（偵
      續字第48號卷第85至89頁，原審卷第284至292頁）。凡此
      均不悖交易習慣並省一道勞費，自不能妄指被告乙○○等
      人有何背信之故意。
（七）上開合建契約既已消滅，被告乙○○不得再行請求合建土
      地地主陳炳思等履行合建契約，尤無權利限制或禁止地主
      以原合建土地另與他人締約合建或買賣，被告即地主丁○○、戊○○等縱無被告乙○○、庚○○及共犯王居仁等人
      居間介紹買賣土地，亦本得自由價賣原合建土地與任何人
      ，被告乙○○、庚○○居間介紹買賣土地，並無損及告訴
      人任何權利。雖被告乙○○與告訴人等之合夥契約仍有效
      存在，惟被告乙○○向地主陳炳思等人提起履行合建契約
      之民事訴訟，此關乎合夥興建房屋之進行，告訴人竟拒絕
      同意亦未以合夥財產支付相關之訴訟費用，被告乙○○因
      而認定告訴人丙○○等人不欲進行合夥興建房屋之事宜，
      自行出資提起訴訟，難認有何背信之故意。嗣因民事訴訟
      結果對其不利，且無資力負擔訴訟費用，參以其身為雜項
      執照之起造人，被告乙○○應買方即傅家增等人之要求，
      先與地主陳炳思等訂約買賣土地，再出賣予傅家增等人，
      何來損害告訴人等之權利，核與刑法背信罪之構成要件有
      間。
（八）綜上所述，檢察官舉出之證明方法，尚不足以證明被告乙○○、丁○○、戊○○、庚○○等犯罪。此外，復查無其
      他積極事證足認被告等有何背信犯行，依前開說明，不能
      證明被告等犯罪，自應為被告乙○○、丁○○、戊○○、
      庚○○等無罪之判決。
六、原審以不能證明被告乙○○、丁○○、戊○○、庚○○等犯
    罪而為無罪之諭知，經核並無不合。檢察官上訴意旨，猶以
    被告等人共同背信之事實，業據告訴人丙○○等人指訴明確
    ，且有合夥契約、合建契約、買賣契約、民事判決書、雜項
    執照及土地登記謄本可按，而被告乙○○並已負債累累，無
    資力購買土地，實際買主應係簽發支票之傅家增等人，其餘
    被告均已知情，竟仍虛立買賣契約將土地過戶與乙○○再轉
    讓過戶與陳吳桃、林敏煌等人等情，指摘原判決不當，請求
    撤銷改判云云。惟查：有關合夥契約、買賣契約，僅能證明
    有合夥、買賣之真實；雜項執照、土地登記謄本，亦僅能證
    明有申請核准雜項開發，及土地移轉登記之事實，均不能證
    明被告等有背信行為，是檢察官上訴所執各揭理由，業據本
    院詳為指駁如上，核均無理由，應予駁回。
據上論斷，應依刑事訴訟法第368條，判決如主文。
本案經檢察官羅松芳到庭執行職務。
中    華    民    國    97    年    4     月    29    日
                  刑事第二十庭  審判長法  官  楊貴雄
                                      法  官  林立華
                                      法  官  鄧振球
以上正本證明與原本無異。
如不服本判決，應於收受送達後十日內向本院提出上訴書狀，其
未敘述上訴之理由者並得於提起上訴後十日內向本院補提理由書
（均須按他造當事人之人數附繕本）。
                                      書記官  邵淑津
中    華    民    國    97    年    4     月    30    日


司法院資訊處製作；財團法人民間司法改革基金會備份。
